【裁判字號】    97,重上更(二),17
【裁判日期】    990825
【裁判案由】    遷讓房屋等
【裁判全文】
臺灣高等法院高雄分院民事裁定      97年度重上更(二)字第17號
上  訴  人  觀海大廈管理委員會
法定代理人  黃道明
訴訟代理人  凌進源律師
被  上訴人  黃創昇(兼黃蔡秀鸞.
            黃創立(兼黃蔡秀鸞.
共      同
訴訟代理人  許清連律師
            李錦臺律師
            陳奕全律師
上列當事人間請求遷讓房屋等事件，上訴人對於中華民國92年5
月20日台灣高雄地方法院91年度訴字第2463號第一審判決，提起
上訴，經最高法院第二次發回，於本院為訴之變更，本院裁定如
下：
    主  文
上訴人變更之訴駁回。
變更之訴之訴訟費用由上訴人負擔。
    理  由
一、按民事訴訟法第446 條第1 項規定，訴之變更或追加，除合
    於同法第255 條第1 項第2 款至第6 款之情形，在第二審非
    經他造同意，不得為之。次按所謂請求之基礎事實同一，係
    指變更或追加之訴與原訴之原因事實，有其社會事實上之共
    通性及關聯性，而就原請求所主張之事實及證據資料，於變
    更或追加之訴得加以利用，且無害於他造當事人程序權之保
    障，俾符訴訟經濟者稱之（最高法院91年度台抗字第648 號
    裁定參照）。
二、查本件上訴人在原審主張坐落高雄市○○區○○段341 地號
    如原判決附圖（下稱附圖）所示Ａ部分面積66.11 平方公尺
    土地（下稱系爭土地）上，有訴外人黃宗卿（被上訴人之被
    繼承人）所搭建之建物，依繼承及無權占有之法律關係，聲
    明請求：被上訴人黃創昇、黃創立及黃蔡秀鸞應將系爭之建
    物拆除，並將該部分土地返還予全體區分所有權人，並應連
    帶給付上訴人新台幣（下同）256,608 元，及自更正聲明狀
    繕本送達翌日起至清償日止，按年息5%計算之利息，並自91
    年5 月1 日起至土地交付上訴人之日止，按月給付上訴人
    4,276 元，有民事追加被告狀、92年3 月12日言詞辯論筆錄
    、民事更正陳報狀及92年5 月7 日言詞辯論筆錄可稽（原審
    卷第73至75、133 、134 、140 、141 、142 、162 頁）。
    嗣於更審前本院94年度上更(一)字第31號主張該建物為上訴人
    所有，變更聲明為：被上訴人應自系爭土地及其上建物即門
    牌號碼高雄市○○區○○路109-1 、109-2 、109-3 號遷出
    ，並將系爭土地及建物返還予上訴人全體區分所有權人；暨
    被上訴人等應連帶給付上訴人256,608 元及自91年11月23日
    起至清償日止按年利率5%計算之利息，並自91年5 月1 日起
    至交還上開土地之日止，按月連帶給付上訴人4276元。嗣又
    於本院先位主張基於無權占用之法律關係請求，如認兩造有
    租賃關係存在，備位主張被上訴人未繳積欠租金租約終止，
    而聲明：(一)原判決關於上訴人不利部分廢棄，(二)上開廢棄部
    分，被上訴人黃創昇、黃創立應自系爭土地及其上建物即門
    牌號碼高雄市○○區○○路109 之1 、109 之2 、109 之3
    號之建物遷出，並將系爭土地及建物返還予上訴人全體所有
    權人，(三)被上訴人應給付上訴人156,560 元，及自92年4 月
    3 日起至清償日止，按週年利率5%計算之利息，(四)被上訴人
    應自91年11月19日起至清償日止，按月給付上訴人4,276 元
    （本院卷第140 、159 、171 頁）。是上訴人在原審主張被
    上訴人之被繼承人黃宗卿搭建系爭房屋在上訴人所有系爭土
    地上，無權占用系爭土地，而訴請拆屋還地，於更審前本院
    改主張系爭房屋屬上訴人所有，被上訴人無權占用系爭房屋
    及坐落之系爭土地，而訴請遷讓，所主張之原因事實迵不相
    同。依上開說明，上訴人前後訴訟標的及訴之聲明均有不同
    ，請求之基礎事實並非同一，應認原訴已有變更，而被上訴
    人並不同意上訴人訴之變更（本院上更(一)卷第197 頁、238
    、265 頁、本院卷169 頁）。
三、綜上所述，上訴人變更之新訴與其在第一審提起之訴，請求
    之基礎事實並非同一，而上訴人訴之變更又不合於民事訴訟
    法第255 條第1 項第3 款至第6 款之情形，被上訴人對上訴
    人訴之變更又不同意。從而，上訴人訴之變更為不合法，應
    予駁回。又上訴人於本院陳明：若鈞院認為變更不合法，上
    訴人也不再主張第一審的聲明等詞（本院卷第169 頁），故
    本院不再就原訴而為審判，併此敘明。
四、據上論結，上訴人變更之訴為不合法，依民事訴訟法第463
    條、第249 條第1 項第6 款、第95條、第78條，裁定如主文
    。
中    華    民    國    99    年    8     月    25    日
                            民事第五庭
                                審判長法官  蔡明宛
                                法      官  魏式璧
                                法      官  曾錦昌
以上正本證明與原本無異。
如不服本裁定應於送達後10日內向本院提出抗告狀（並按他造當
事人之人數附繕本），並繳納抗告費新臺幣1,000 元。
中    華    民    國    99    年    8     月    25    日
                                書  記  官  黎  珍

司法院資訊處製作；財團法人民間司法改革基金會備份。
